【裁判字號】    91,訴,1700
【裁判日期】    920715
【裁判案由】    毒品危害防制條例
【裁判全文】
臺灣桃園地方法院刑事判決                        九十一年度訴字第一七號
    公  訴  人  臺灣桃園地方法院檢察署檢察官
    被      告  乙○○
    指定辯護人  本院公設辯護人丁○○
右列被告因違反毒品危害防制條例案件，經檢察官提起公訴（九十一年度偵字第一九
三三七號），本院判決如左：
    主      文
乙○○連續販賣第一級毒品，處無期徒刑，褫奪公權終身。
扣案第一級毒品海洛因陸包（合計淨重拾點零零公克，包裝重壹點柒貳公克，平均純
度五一‧九三％，純質淨重伍點壹玖公克）又柒包（合計淨重拾肆點壹貳公克，包裝
重貳點貳零公克，平均純度十一‧五０％，純質淨重壹點陸貳公克）均沒收銷燬之，
扣案諾基亞牌手機貳支沒收，未扣案販賣毒品所得新台幣貳拾陸萬元沒收之，如全部
或一部不能沒收時，以其財產抵償之。
    事      實
一、乙○○曾因煙毒、麻藥等案件，於民國八十三年一月二十七日經本院判處有期徒
    刑三年四月、五月，應執行有期徒刑三年六月。再因煙毒、麻藥等案件，於八十
    三年五月三十一日經本院判處有期徒刑三年四月、六月，應執行有期徒刑三年八
    月。前開二案經裁定定應執行有期徒刑六年六月。嗣執行中於八十五年六月一日
    縮短刑期假釋出獄，迄八十九年七月十四日始期滿。假釋中詎尚不知悔改，復基
    於意圖營利之概括犯意，自八十七年九月間某日起至同年十月三日上午六時許，
    利用電話連絡先行談妥之方式，在桃園縣平鎮市○○○路二號戊○○住處附近，
    每次以二公克即俗稱半錢新台幣（下同）一萬三千元之價格，連續二十次販賣第
    一級毒品海洛因予董女，從中牟利。迨八十七年十月十三日下午四時五十分許，
    戊○○在上址住處為警查獲，當場扣得其陸續向乙○○購買惟尚未用盡或轉售之
    海洛因七包（合計淨重十四‧一二公克，包裝重二‧二０公克，平均純度十一‧
    五０％，純質淨重一‧六二公克，又其涉嫌販賣第一級毒品乙案，業經判決有罪
    確定）。嗣在警方之要求下，戊○○乃於同日下午四時五十五分許，以電話與乙○○連絡並佯稱欲再向之購買海洛因半錢。談妥後，乙○○隨駕駛ＫＨ－二四二
    六號自小客外出擬依約至上址戊○○住處附近進行交易。迄是日下午五時四十分
    許，沈女駛抵桃園縣平鎮市○○路時，旋為在該處埋伏守候之員警攔檢查獲，並
    扣得其攜來備供販賣之海洛因六包（合計淨重一０‧００公克，包裝重一‧七二
    公克，平均純度五一‧九三％，純質淨重五‧一九公克）及其所有供連絡毒品交
    易事宜之諾基亞牌手機二支，此次販賣之舉未能得逞。
二、案經台北縣警察局移送台灣桃園地方法院檢察署檢察官偵查起訴。
    理      由
一、訊據被告乙○○，矢口否認販賣海洛因之犯行，辯稱其係與戊○○合資並由其出
    面向藥頭購買後再轉交予董女，並非販賣云云。但查，證人戊○○於警訊供稱：
    （警方今日於你住處查獲之物來源為何？）海洛因我是向綽號「秀容」（指乙○○）：：：購買的：：：每次半錢，價錢約一萬三千元：：：於八十七年九月開
    始向秀容及芭樂購買海洛因，最後一次購買為八十七年十月十三日六時許，我都
    是先打電話，然後「秀容」：：：就會駕駛車號ＫＨ－二四二六號自小客車至我
    家附近，然後打電話至我住處叫我外出交易：：：下午約十六時五十五分主動配
    合警方誘出販賣我海洛因毒品的秀容：：：我是先打（電話）給秀容的女子購買
    海洛因毒品，而秀容有接電話，他說我早上買的撒掉了是不是，為什麼用那麼快
    ：：：我說要買半錢的海洛因：：：乙○○就是販賣我海洛因的人等語（見偵字
    第一五三五六號卷第十三頁、第十三頁反面、第十五頁、第十五頁反面），偵查
    中復述明：（向乙○○買過幾次海洛因？）有二十次，從八十七年九月開始，最
    後一次是八十七年十月十三日：：：每次買二公克，一萬三千元，也就是俗稱的
    半錢：：：都是她送到我家等語（見偵字第一五三五六號卷第六五頁），且有其
    陳明係購自乙○○之白粉七包扣案可憑，經送驗結果均係海洛因（合計淨重十四
    ‧一二公克，包裝重二‧二０公克，平均純度十一‧五０％，純質淨重一‧六二
    公克），有法務部調查局00000000號鑑驗通知書影本一份在卷足證，堪
    認其所陳曾向他人購買海洛因乙情非虛，復稽以證人即查獲本案之員警甲○○於
    偵查中結證稱：沈女接通，戊○○要向她買半錢海洛因一萬三千元，結果乙○○
    ：：：說早上才交貨，是否灑掉，怎麼那麼快就沒有：：：乙○○就答應三十分
    鐘會到等語（見偵字第一五三五六號卷第六二頁及反面），且證人即乙○○出發
    時亦搭其車之羅允裕於偵查中並證稱：在車上乙○○有接到戊○○的電話，問沈
    女多久會到，乙○○說再過十分鐘就到了：：：他們在電話中有說到價錢的事情
    ：：：印象中，戊○○說他錢不夠等語（見偵字第一五三五六號卷第五十九頁反
    面、第六十頁），再者，為警查獲時，警方果在乙○○之車上起出扣得白粉六包
    ，經送驗結果亦均係海洛因（合計淨重一０‧００公克，包裝重一‧七二公克，
    平均純度五一‧九三％，純質淨重五‧一九公克），有法務部調查局00000
    000號鑑定通知書一份附卷足按，由此，不僅可徵董女供稱在電話中係與乙○○洽談海洛因購買事宜等語為真，亦見沈女駕車外出係欲依約與戊○○碰面進行
    海洛因交易之情，職是，倘沈、董二人之前未曾有過海洛因交易，於接獲戊○○
    來電表明欲購買時，乙○○殊無僅對之謔稱「早上買的撒掉了是不是」而未有任
    何防備之心，隨與之談妥販賣之價、量及時、地並旋攜帶毒品依約赴會擬進行交
    易之可能，再參酌乙○○自承曾多次與戊○○合資而由其出面向藥頭購買海洛因
    後再轉交董女乙情，雖如後述，合資購買一說委無足採，然依其言下之意，顯可
    認其確曾有多次向戊○○取款並交付毒品海洛因之事，核與販賣無異，此外，尚
    有諾基亞牌手機二支扣案為憑，沈秀容於警訊並供明：該二支行動電話均是我連
    絡毒品的事情等語（見偵字第一五三五六號卷第七頁），是以佐此諸端，至徵右
    揭董女所述各節胥實，據而足證被告乙○○果有前述販賣海洛因之犯行，灼然無
    疑。另其固執前詞置辯，且戊○○於本院調查時亦和稱此說，第查，就每次合資
    購買之價量，戊○○稱「一錢即二萬餘元」，乙○○則稱「二、三萬，也曾一萬
    多，也曾幾千元而已不等」，次就各人出資額，戊○○謂「錢都是一人一半對分
    」，然乙○○卻言「（妳都出多少？）看情形，看我身上有多少錢」，換言之，
    係視其當時財力而定，顯非每人出資各半，再就何時付款，戊○○曰「交海洛因
    才給錢」，惟乙○○則云「（錢是她先給妳還是回來再跟她收？）她先給我」，
    末就合資向藥頭買回時之分裝方式，戊○○係稱「（她買到之後是一整包交給你
    ，還是妳們共同買一包再倒出來重新分裝？）都還沒有分，所以在我的面前重新
    分裝秤重一包給我」，詎乙○○謂「我跟藥頭買的時候，已經分好二包，所以我
    交給她就直接將她那包交給她」（以上均見本院九十二年六月三日訊問筆錄），
    諸此各節，渠二人所陳南轅北轍，出入甚鉅且扞挌難稽，顯為訟中串飾之虛詞，
    稽此可見所謂合資購買云云，純係捏杜之誑詞，要非可採。再查，乙○○販入海
    洛因之成本為每錢二萬二千元，此據其於警訊承明（見偵字第一五三五六號卷第
    六頁及反面），則其半錢成本僅為一萬一千元，然其係以半錢一萬三千元轉售予
    戊○○，每次實可盈取利潤二千元，據此，是徵乙○○顯係藉販售海洛因從中牟
    利而具有營利之意圖，狀極鮮明。又查，戊○○於八十七年十月十三日之警訊稱
    ：（海洛因向乙○○）買七至八次云云（見偵字第一五三五六號卷第十三頁反面
    ），與同年十二月一日檢察官訊問時指明：（向乙○○買過幾次海洛因？）有二
    十次等語（見偵字第一五三五六號卷第六五頁），顯有未合，第查，應警訊問時
    係甫為警查獲，不僅心神未定且無暇細索詳顧過往親歷事件之諸盤情節，所陳自
    較粗糙而難得全貌，惟經檢察官再度提訊時，距其為警查獲之日已隔相當時日，
    此期間且係在看守所羈押之中，當有充分餘暇及心境可資慎思詳酌以往經歷之事
    跡，因之，於偵查中所陳自較合於真實，復參酌其為警查獲時當場扣得其陸續向
    乙○○購買惟尚未用盡或轉售之海洛因多達七包，顯見其購買之次數係相當密集
    且頻繁，自非僅七、八次如此區區之數而已，佐此可證其偵查中有關購買次數之
    供述屬實，要堪採信，至警訊此部分所陳諒係因倉皇之下未及詳思致與實情有所
    出入，即非可採。另如前述，戊○○配合警方查緝而去電向沈秀容偽稱欲購買海
    洛因之際，沈女既對之謔稱「早上買的撒掉了是不是」，稽此可證董女於警訊供
    明：最後一次購買為八十七年十月十三日六時許等語屬實（見偵字第一五三五六
    號卷第十三頁反面），嗣其於偵查中謂：最後一次是八十七年十月十三日下午云
    云（見偵字第一五三五六號卷第六五頁），顯係口誤之結果，偵查中此部所陳並
    非可採。末查，戊○○為警查獲後，係為配合警方之要求方以購買海洛因為由誘
    出乙○○，則於該次，董女顯乏購買之真意，因之，此次乙○○販賣之舉殊無既
    遂之可能，核情當僅止未遂，應予敘明。綜述，本件事證已明，被告乙○○犯行
    洵堪認定，應依法論科。
二、核被告乙○○所為，係犯毒品危害防制條例第四條第一項之販賣第一級毒品罪及
    同條第五項、第一項之販賣第一級毒品未遂罪。其先後多次犯行，時間緊接，構
    成要件相同，顯係基於概括犯意反覆為之，應依連續犯之規定論以情節較重之販
    賣第一級毒品既遂罪一罪，並依法僅就法定刑罰金部分加重其刑，至法定刑死刑
    、無期徒刑部分，依法則不得加重。次查，其曾有如事實欄所載之犯罪科刑、執
    行暨假釋等情形，有台灣高等法院被告全國前案紀錄表一份在卷可證。其前犯紀
    錄於本件雖不構成累犯，惟仍可據以觀其素行良窳。爰審酌被告犯罪動機、目的
    、素行不佳，不含為警誘捕之該次，實際販賣次數多達二十次，為害極鉅，又係
    於假釋期中犯罪，惡性甚重及犯後態度等情狀，量處如主文所示之刑，並諭知褫
    奪公權終身。
三、被告為警查獲時扣案之第一級毒品海洛因六包（合計淨重一０‧００公克，包裝
    重一‧七二公克，平均純度五一‧九三％，純質淨重五‧一九公克），為其備供
    販賣之毒品，至戊○○為警查獲時扣案之第一級毒品海洛因七包（合計淨重十四
    ‧一二公克，包裝重二‧二０公克，平均純度十一‧五０％，純質淨重一‧六二
    公克），則係向被告購得，亦與被告本件販毒品犯行有關。右述毒品爰均依毒品
    危害防制條例第十八條第一項前段規定，諭知沒收銷燬之。扣案諾基亞牌手機二
    支係供被告連絡毒品交易事宜所用，業見前述，為供販毒所用之物，再據其於警
    訊承稱：警方所扣得之二支行動電話均是我在使用等語（見偵字第一五三五六號
    卷第七頁），既為其隨身攜行使用之物，且在行動通訊普及，幾近人人皆購備擁
    有手機之現今社會，衡此堪認該二支手機係屬被告所有，應依毒品危害防制條例
    第十九條第一項規定，宣告沒收。再者，該二支手機既經扣案，顯無全部或一部
    不能沒收之可能，即無依同條項之規定諭知「如全部或一部不能沒收時，追徵其
    價額」之必要。另該二支手機搭配之門號ＳＩＭ卡係向電訊公司租用，非屬被告
    所有，依法自不得沒收。至未扣案之販賣毒品所得二十六萬元，則應依毒品危害
    防制條例第十九條第一項規定宣告沒收之，如全部或一部不能沒收時，以其財產
    抵償之。又被告為警查獲時扣案備供販賣之毒品既裝成六包，顯已分裝完妥，是
    無再事分裝之必要，因之，同時扣案之塑膠袋十二只、針筒、吸管勺子、糖等物
    及現金一萬六千五百元，顯難遽認必與被告之本件犯行有關，於本件自不宜諭知
    沒收。
四、公訴意旨另以：被告乙○○基於概括犯意，自八十七年五月間起至同年十月間止
    ，以一至二公克約三千元至五千元之價格，販賣第一級毒品海洛因予丙○○五、
    六次云云，惟為被告堅詞否認。經查，公訴人之認被告涉此部分販賣第一級毒品
    罪嫌，無非以丙○○於警訊及偵查中之證述為據。茲查，當時海洛因之時價為一
    錢二萬四、五千元，此據戊○○於本院調查時述明（見本院九十二年六月三日訊
    問筆錄），即便沈秀容係以較低價格每錢二萬二千元購入，其每公克購入成本亦
    高達近六千元，佐此是見丙○○於偵查中稱：我每次買三千、五千元左右，量大
    約一、二公克左右云云（見偵字第一一００號卷第十三頁），價格顯然與行情相
    去極遠，謂之離譜亦不為過，甚且，其於偵查中另稱：（安非他命向誰買？）乙○○：：：我買一公克二、三千元云云（見偵字第一一００號卷第十二頁反面）
    ，換言之，其安非他命之購價係與海洛因約略相當，要與海洛因之價格係遠高於
    安非他命之常情，顯相悖謬，不寧唯是，其於偵查中復指稱：我是八十七年年底
    跟他（指乙○○）買過二次（安非他命）（見偵字第一一００號卷第十二頁反面
    ），惟沈女於八十七年十月十三日為警查獲後即遭羈押，豈有於年底再販賣安非
    他命予丙○○之可能，雖此僅涉販安之部分，然丙○○之證述顯有不實之處，由
    此亦可見之，再者，審理時，迭經傳、拘胥未能獲使丙○○到庭，本院無從當庭
    訊問俾究明探清諸此疑點，因之，自未能徒憑丙○○於警、偵訊中所為顯違常情
    且殊值存疑之證述率爾遽認被告有此部分販毒犯行，此外，復無其他積極證據可
    憑，自屬不能證明被告尚有此部分犯行，惟公訴人既認此與前開經本院論罪部分
    有連續犯裁判上一罪之關係，爰不另為無罪之諭知。
據上論斷，應依刑事訴訟法第二百九十九條第一項前段，毒品危害防制條例第四條第
一項、第十八條前段、第十九條第一項，刑法第十一條前段、第五十六條、第三十七
條第一項、第三項，判決如主文。
本案經檢察官翁珮嫻到庭執行職務。
中      華      民      國    九十二    年      七      月     十五     日
                              臺灣桃園地方法院刑事第三庭
                                  法  官  蔡榮澤
右正本證明與原本無異。
如不服本判決，應於判決送達後十日內向本院提出上訴狀( 應附繕本 )。
                                  書記官  何慧娟
中      華      民      國    九十二    年      七      月     十六     日
附本件論罪科刑依據之法條：
毒品危害防制條例第四條
製造、運輸、販賣第一級毒品者，處死刑或無期徒刑；處無期徒刑者，得併科新台幣
一千萬元以下罰金。
製造、運輸、販賣第二級毒品者，處無期徒刑或七年以上有期徒刑，得併科新台幣七
百萬元以下罰金。
製造、運輸、販賣第三級毒品者，處五年以上有期徒刑，得併科新台幣五百萬元以下
罰金。
製造、運輸、販賣專供製造或施用毒品之器具者，處一年以上七年以下有期徒刑，得
併科新台幣一百萬元以下罰金。
前四項之未遂犯罰之。


司法院資訊處製作；財團法人民間司法改革基金會備份。
